【裁判字號】    98,消債更,60
【裁判日期】    981215
【裁判案由】    更生事件
【裁判全文】
臺灣士林地方法院民事裁定            98年度消債更字第60號
債  務  人  甲○○○○○○
代  理  人  黃仕翰律師
上列當事人因聲請更生事件，本院裁定如下：
    主  文
聲請駁回。
聲請費用由債務人負擔。
    理  由
一、按債務人與金融機構協商成立者，不得聲請更生或清算，但
    因不可歸責於己之事由，致履行顯有重大困難者，不在此限
    ；本條例施行前，債務人依金融主管機關協調成立之中華民
    國銀行公會會員辦理消費金融案件無擔保債務協商機制與金
    融機構成立之協商，準用前項之規定，消費者債務清理條例
    （下稱消債條例）第151 條第5 項及第6 項分別定有明文。
    是債務清償方案成立後，由債務人依其條件履行，惟需於其
    後發生情事變更，債務人所預期收入或收益減少，致履行清
    償方案顯有困難或無法履行，因不可歸責於債務人，始能依
    消債條例第151 條第6 項之規定聲請更生或清算。此項規定
    旨在避免債務人任意毀諾已成立之協商，濫用更生或清算之
    債務清理程序。又債務清償方案係經當事人行使程序選擇權
    所為之契約，債務人自應受其成立之協商內容所拘束。次按
    聲請更生或清算不合程式或不備其他要件者，法院應以裁定
    駁回之，但其情形可以補正者，法院應定期間先命補正，復
    為同條例第8 條所明定。
二、本件聲請意旨略以：伊有不能清償債務之虞，前曾於民國95
    年11月依中華民國銀行公會會員辦理消費金融案件無擔保債
    務協商機制與金融機構成立協商，協商條件為自95年10月起
    ，分120 期，利率0 ％，每月還款新臺幣（下同）1 萬8096
    元。惟伊於97年12月間遭取消加班費收入，致每月薪資僅餘
    2 萬8000元，於98年5 月起更僅餘2 萬6000元，扣除還款金
    額後所餘7904元，不足以支應每月基本生活費用1 萬2888元
    。故伊確係因不可歸責於己，致履行協商條件顯有重大困難
    。且伊無擔保或無優先權之債務總額未逾1200萬元，復未經
    法院裁定開始清算程序或宣告破產，爰向本院聲請更生云云
    。
三、經查，債務人所主張之上開事實，業據提出其財政部臺北市
    國稅局財產歸屬資料清單（見本院卷第51頁），財團法人金
    融聯合徵信中心當事人綜合信用報告－債務清理條例前置協
    商專用債權人清冊（見本院卷第52至54頁），中華民國銀行
    公會員辦理消費金融案件無擔保債務協商機制協議書（見本
    院卷第8 頁，全戶戶籍謄本（見本院卷第57頁），薪資轉帳
    存摺明細內頁（見本院卷第14至20頁，第74至76頁），租賃
    契約（見本院卷第82頁），水、電、瓦斯、電話費繳費明細
    （見本院卷第83至89頁）為證，堪信為真實。從而，本件應
    審酌者，乃債務人是否有不可歸責於己之事由致履行協商條
    件顯有重大困難之情事。：
    (一)債務人於98年6 月已與最大債權金融機構完成變更還款條
      件程序，將原協商條件變更為自98年7 月起，分150 期，
      利率0 ％，每期還款1 萬0610元，有95年度銀行公會債務
      協商機制變更還款條件增補約據在卷足稽（見本院卷第93
      頁）。
    (二)債務人陳報其每月必要生活費用為膳食費5000元，交通費
      1024元，電話費596 元，手機費871 元，另分擔房租5000
      元，水費69元，電費84元，瓦斯費68元，有線電視視訊費
      176 元，合計1 萬2888元。其中有線電視視訊費非屬生活
      必要費用，不予列計。故債務人每月必要生活費用應為1
      萬2712元。以債務人所陳遭減薪後之每月薪資2 萬6000元
      ，扣除上開必要生活費用1 萬2712元，所餘1 萬3288元顯
      足以履行每月還款1 萬0616元之協商條件，且尚餘2672元
      可資運用。從而，債務人主張其因不可歸責於己事由，致
      履行協商方案顯有重大困難云云，尚非可採。
四、綜上，債務人既曾於95年間依中華民國銀行公會會員辦理消
    費金融案件無擔保債務協商機制與金融機構成立協商，又核
    無不可歸責於己之事由致履行協商條件有重大困難，揆諸首
    揭說明，其更生之聲請，難認合法，且無從補正，自應予駁
    回，爰裁定如主文。
中    華    民    國    98    年    12    月    15    日
                  民事第二庭  法      官  馬傲霜
上為正本係照原本作成。
如不服本裁定，應於裁定送達後10日內，以書狀向本院提出抗告
，並繳納抗告費新臺幣1千元。
中    華    民    國    98    年    12    月    15    日
                              書  記  官  朱亮彰

司法院資訊處製作；財團法人民間司法改革基金會備份。
